---
title: "TRABAJOPERSONAL"
author: "Borja Gracia Loroño"
date: "24/1/2022"
output: html_document
---

```{r setup, include=FALSE}
knitr::opts_chunk$set(echo = TRUE)
```

Ejercicio 1:  Encuentra todos los vuelos que llegaron más de una hora tarde de lo previsto. 
```{r}
install.packages("nycflights13")
library(nycflights13)


lineas <- nycflights13::airlines
aeropuertos <- nycflights13::airports
vuelos <- nycflights13::flights
aviones <- nycflights13::planes
clima <- nycflights13::weather

retraso <- vuelos[which(vuelos$arr_delay > 60),]

dim(retraso)
print("Hay 27789 vuelos que llegaron por lo menos 1h despues de su hora de llegada estimada")
```

Ejercicio 2: Encuentra todos los vuelos que volaron hacia San Francisco (aeropuertos SFO y OAK) 

```{r}
vuelos_sf <- vuelos[vuelos$dest == "SFO" | vuelos$dest == "OAK",]
vuelos_sf
dim(vuelos_sf)
print("Hay 13643 vuelos que volaron hacia San Francisco")
```

Ejercicio 3: Encuentra todos los vuelos operados por United American (UA) o por American Airlines
(AA)

```{r}
vuelos_op <- vuelos[vuelos$carrier == "UA" | vuelos$carrier == "AA",]
dim(vuelos_op)
print("Encontramos 91.394 vuelos operados por United American y American Airlines")

```

Ejercicio 4: Encuentra todos los vuelos que salieron los meses de primavera (Abril, Mayo y Junio) 
```{r}
vuelos_mes <- vuelos[vuelos$month == "4" | vuelos$month == "5" | vuelos$month == "6",]
dim(vuelos_mes)

print("Aparecen 85.369 vuelos entre estos meses")
```

Ejercicio 5: Encuentra todos los vuelos que llegaron más de una hora tarde pero salieron con menos
de una hora de retraso. 
```{r}
vuelos_hora <- vuelos[which(vuelos$arr_delay > 60 & vuelos$dep_delay < 60),]
dim(vuelos_hora)
print("4956 vuelos llegaron mas de una hora tarde pero salieron con menos de una hora de retraso")

```
 Ejercicio 6: Encuentra todos los vuelos que salieron con más de una hora de retraso pero consiguieron
llegar con menos de 30 minutos de retraso (el avión aceleró en el aire) 
```{r}
vuelos_hora2 <- vuelos[which(vuelos$dep_delay > 60 & vuelos$arr_delay < 30),]
dim(vuelos_hora2)
print(" 181 vuelos salieron con más de una hora de retraso pero consiguieron
llegar con menos de 30 minutos de retraso")
```
Ejercicio 7: Encuentra todos los vuelos que salen entre medianoche y las 7 de la mañana (vuelos
nocturnos). 
```{r}
vuelo_salida <- vuelos[which(vuelos$hour >=0 & vuelos$hour <=7),]
dim(vuelo_salida)
print("salen entre medianoche y las 7 de la mañana (vuelos nocturnos")
```

