---
title: "TRABAJOPERSONAL"
author: "Borja Gracia Loroño"
date: "24/1/2022"
output: html_document
---

```{r setup, include=FALSE}
knitr::opts_chunk$set(echo = TRUE)
```

Ejercicio 1:  Encuentra todos los vuelos que llegaron más de una hora tarde de lo previsto. 
```{r}

library(nycflights13)
library(lubridate)
library(tidyverse)

lineas <- nycflights13::airlines
aeropuertos <- nycflights13::airports
vuelos <- nycflights13::flights
aviones <- nycflights13::planes
clima <- nycflights13::weather

retraso <- vuelos[which(vuelos$arr_delay > 60),]

dim(retraso)
print("Hay 27789 vuelos que llegaron por lo menos 1h despues de su hora de llegada estimada")
```

Ejercicio 2: Encuentra todos los vuelos que volaron hacia San Francisco (aeropuertos SFO y OAK) 

```{r}
vuelos_sf <- vuelos[vuelos$dest == "SFO" | vuelos$dest == "OAK",]
vuelos_sf
dim(vuelos_sf)
print("Hay 13643 vuelos que volaron hacia San Francisco")
```

Ejercicio 3: Encuentra todos los vuelos operados por United American (UA) o por American Airlines
(AA)

```{r}
vuelos_op <- vuelos[vuelos$carrier == "UA" | vuelos$carrier == "AA",]
dim(vuelos_op)
print("Encontramos 91.394 vuelos operados por United American y American Airlines")

```

Ejercicio 4: Encuentra todos los vuelos que salieron los meses de primavera (Abril, Mayo y Junio) 
```{r}
vuelos_mes <- vuelos[vuelos$month == "4" | vuelos$month == "5" | vuelos$month == "6",]
dim(vuelos_mes)

print("Aparecen 85.369 vuelos entre estos meses")
```

Ejercicio 5: Encuentra todos los vuelos que llegaron más de una hora tarde pero salieron con menos
de una hora de retraso. 
```{r}
vuelos_hora <- vuelos[which(vuelos$arr_delay > 60 & vuelos$dep_delay < 60),]
dim(vuelos_hora)
print("4956 vuelos llegaron mas de una hora tarde pero salieron con menos de una hora de retraso")

```
 Ejercicio 6: Encuentra todos los vuelos que salieron con más de una hora de retraso pero consiguieron
llegar con menos de 30 minutos de retraso (el avión aceleró en el aire) 
```{r}
vuelos_hora2 <- vuelos[which(vuelos$dep_delay > 60 & vuelos$arr_delay < 30),]
dim(vuelos_hora2)
print(" 181 vuelos salieron con más de una hora de retraso pero consiguieron
llegar con menos de 30 minutos de retraso")
```
Ejercicio 7: Encuentra todos los vuelos que salen entre medianoche y las 7 de la mañana (vuelos
nocturnos). 
```{r}
vuelo_salida <- vuelos[which(vuelos$hour >=0 & vuelos$hour <=7),]
dim(vuelo_salida)
print("salen entre medianoche y las 7 de la mañana (vuelos nocturnos")
```

Ejercicio 8:¿Cuántos vuelos tienen un valor desconocido de dep_time?

```{r}
vuelo_desc <- vuelos[is.na(vuelos$dep_time),]
dim(vuelo_desc)
print("Aparecen 8255 vuelos que tienen valores desconocidos de dep_time")
```

Ejercicio 9: ¿Qué variables del dataset contienen valores desconocidos? 

```{r}
apply(X = is.na(vuelos), MARGIN = 2, FUN = sum)
```


Ejercicio 10: Ordena los vuelos de flights para encontrar los vuelos más retrasados en la salida. ¿Qué
vuelos fueron los que salieron los primeros antes de lo previsto? 

```{r}
arrange(vuelos, desc(dep_delay))
print("Encontramos los vuelos más retrasados en la salida")
arrange(vuelos, dep_delay)
print("En este caso nos da una idea de aquellos vuelos que salieron los primeros")
```

Ejercicio 11: Ordena los vuelos de flights para encontrar los vuelos más rápidos. Usa el concepto de
rapidez que consideres.
```{r}
vuelos$tardanza <-(vuelos$arr_delay + vuelos$dep_delay)
arrange(vuelos, vuelos$tardanza)

print("Mediante la función anterior encontramos aquellos vuelos que fueron más rapidos")
```

Ejercicio 12: ¿Qué vuelos tienen los trayectos más largos?
```{r}
arrange(vuelos, desc(distance))
print("De esta manera ordenamos los vuelos atendiendo a sus distancias de mayor a menor")
```


Ejercicio 13:¿Qué vuelos tienen los trayectos más cortos? 
```{r}
arrange(vuelos, distance)
print("Y de esta manera aquellos que tienen los trayectos más cortos")

```
Ejercicio 14: El dataset de vuelos tiene dos variables, dep_time y sched_dep_time muy útiles pero
difíciles de usar por cómo vienen dadas al no ser variables continuas. Fíjate que cuando
pone 559, se refiere a que el vuelo salió a las 5:59... Convierte este dato en otro más útil
que represente el número de minutos que pasan desde media noche.
```{r}
vuelos$salientes <-(vuelos$dep_time %/% 100 * 60) + (vuelos$dep_time %% 100)
vuelos$horasalientest <-(vuelos$sched_dep_time %/% 100 * 60) + (vuelos$sched_dep_time %% 100)
vuelos$salientes
vuelos$salientes
```
Ejercicio 15:  Compara los valores de dep_time, sched_dep_time y dep_delay. ¿Cómo deberían
relacionarse estos tres números? Compruébalo y haz las correcciones numéricas que
necesitas.
```{r}
print("Estas tres variables están relacionadas entre sí. Observamos como la hora de salida real es igual a la hora de salida estimada mas el retraso que se produce en la salida del avión")
```

Ejercicio 16: Investiga si existe algún patrón del número de vuelos que se cancelan cada día. 
```{r}
vueloscancelados <-  vuelos %>%
  mutate(cancelado = (is.na(tailnum))) %>%
  group_by(year, month, day) %>%
  summarise(num_cancelado = sum(cancelado), num_vuelo = n(),)

ggplot(vueloscancelados) +
  geom_line(aes(x = num_vuelo, y = num_cancelado, col=num_vuelo,)) 

```


Ejercicio 17:  Investiga si la proporción de vuelos cancelados está relacionada con el retraso promedio
por día en los vuelos. 

```{r}
proptardanz_cancel <- 
  vuelos %>%
  mutate(cancelados = (is.na(tailnum))) %>%
  group_by(year, month, day) %>%
  summarise(prop_cancelados = mean(cancelados),med_dep_delay = mean(dep_delay, na.rm = TRUE),med_arr_delay = mean(arr_delay, na.rm = TRUE)) %>% ungroup()

proptardanz_cancel
ggplot(proptardanz_cancel) +
  geom_line(aes(x = med_dep_delay, y = prop_cancelados, col=prop_cancelados))

```


Ejercicio 18:  Investiga si la proporción de vuelos cancelados está relacionada con el retraso promedio
por aeropuerto en los vuelos.


```{r}
proptard_canc_aeropuerto <- 
  vuelos %>%
  mutate(cancelados = (is.na(tailnum))) %>%
  group_by(origin, dest) %>%
  summarise(prop_cancelados = mean(cancelados),med_dep_delay = mean(dep_delay, na.rm = TRUE),med_arr_delay = mean(arr_delay, na.rm = TRUE)) %>% ungroup()

ggplot(proptard_canc_aeropuerto) +
  geom_line(aes(x = med_dep_delay, y = prop_cancelados, col= prop_cancelados))
```


Ejercicio 19:  ¿Qué compañía aérea sufre los peores retrasos?


```{r}
vuelos %>%
   group_by(carrier) %>%
   summarise(arr_delay = mean(arr_delay, na.rm = TRUE)) %>%
   arrange(desc(arr_delay))
print("La compañia F9 es aquella que sufre los peores retrasos como nos indica la tabla. En este caso se refiere a los retrasos de llegada")
vuelos %>%
   group_by(carrier) %>%
   summarise(dep_delay = mean(dep_delay, na.rm = TRUE)) %>%
   arrange(desc(dep_delay))
print("Y en este caso se refiere a los retrasos de salida de los aviones")
```

Ejercicio 20: Queremos saber qué hora del día nos conviene volar si queremos evitar los retrasos en la
salida.
```{r}
vuelos %>%
  group_by(hour) %>%
  summarise(dep_delay = mean(dep_delay, na.rm = TRUE)) %>%
  arrange(dep_delay)
print("Esta serían las mejores horas para coger un avión si lo que queremos es evitar los retrasos")
```
Ejercicio 21: Queremos saber qué día de la semana nos conviene volar si queremos evitar los retrasos
en la salida. 
```{r}
make_dtime <- function(year, month, day, time) {
  make_datetime(year, month, day, time %/% 100, time %% 100)
}
vuelos_dt <- vuelos %>% 
  filter(!is.na(dep_time), !is.na(arr_time)) %>% 
  mutate(
    dep_time = make_dtime(year, month, day, dep_time),
    arr_time = make_dtime(year, month, day, arr_time),
    sched_dep_time = make_dtime(year, month, day, sched_dep_time),
    sched_arr_time = make_dtime(year, month, day, sched_arr_time)
  ) %>% 
  select(origin, dest, ends_with("delay"), ends_with("time"))
vuelos_dt %>%
  mutate(dow = wday(sched_dep_time)) %>%
  group_by(dow) %>%
  summarise(
    dep_delay = mean(dep_delay),
    arr_delay = mean(arr_delay, na.rm = TRUE)
  ) %>%
  print(n = Inf)
vuelos_dt %>%
   mutate(wday = wday(dep_time, label = TRUE)) %>% 
   group_by(wday) %>% 
   summarize(ave_dep_delay = mean(dep_delay, na.rm = TRUE)) %>% 
   ggplot(aes(x = wday, y = ave_dep_delay)) + 
   geom_bar(stat = "identity", col = "green")


```

Ejercicio 22: Para cada destino, calcula el total de minutos de retraso acumulado. 
```{r}
retraso_totvuelos <- vuelos %>%
  filter(arr_delay > 0) %>%
  group_by(dest) %>%
  summarise(arr_delay = sum(arr_delay))
retraso_totvuelos
print("Podemos observar el total de minutos de retraso acumulado para cada destino")
```

Ejercicio 23:Para cada uno de ellos, calcula la proporción del total de retraso para dicho destino.
```{r}
vuelos %>%
   filter(arr_delay > 0) %>%
   group_by(dest, origin, carrier, flight) %>%
   summarise(arr_delay = sum(arr_delay)) %>%
   group_by(dest) %>%
   mutate(
     arr_delay_prop = arr_delay / sum(arr_delay)
   ) %>%
   arrange(dest, desc(arr_delay_prop)) %>%
   select(carrier, flight, origin, dest, arr_delay_prop) 
print("En esta tabla observamos la proporción total de retraso para dicho destino")
```

Ejercicio 24: Es hora de aplicar todo lo que hemos aprendido para visualizar mejor los tiempos de salida
para vuelos cancelados vs los no cancelados. Recuerda bien qué tipo de dato tenemos en
cada caso. ¿Qué deduces acerca de los retrasos según la hora del día a la que está
programada el vuelo de salida? 
```{r}
vuelos_dt %>%
  mutate(sched_dep_hour = hour(sched_dep_time)) %>%
  group_by(sched_dep_hour) %>%
  summarise(dep_delay = mean(dep_delay)) %>%
  ggplot(aes(y = dep_delay, x = sched_dep_hour)) +
  geom_point() +
  geom_smooth()
print("Podemos observar claramente como los retrasos a lor largo del dia son mayores, podría ser debido al mayor cúmulo de gente que viaja durante el día. Podemos observar que los viajes nocturnos y de madrugada acumulan menor número de atrasos")
```

Ejercicio 25: Subir la carpeta a github y facilitar la url.
```{r}

```
Ejercicio 26: Al finalizar el documento agrega el comando sessionInfo() 
```{r}
sessionInfo()
```
